【裁判字號】    97,訴,1588
【裁判日期】    980116
【裁判案由】    侵權行為損害賠償
【裁判全文】
臺灣板橋地方法院民事判決              97年度訴字第1588號
原      告  丁○○
訴訟代理人  丙○○
被      告  乙○○
訴訟代理人  甲○○
上列當事人間請求侵權行為損害賠償事件，原告提起刑事附帶民
事訴訟，經本院刑事庭裁定移送前來（97年度交簡附民字第35號
），本院於民國97年12月16日言詞辯論終結，判決如下：
    主  文
被告應給付原告新台幣壹拾萬柒仟零肆拾陸元，及自民國九十
七年三月二十八日起至清償日止，按年息百分之五計算之利息。
原告其餘之訴駁回。
訴訟費用由被告負擔五分之一；餘由原告負擔。
本判決得假執行；但被告如於假執行程序實施前以新台幣壹拾
萬柒仟零肆拾陸元為原告預供擔保後，得免為假執行。
    事實及理由
一、原告起訴主張：
（一）緣被告於民國96年7 月13日上午10時20分許，駕駛6959-F
      K 號牌自小客車，沿臺北縣永和市○○路○ 段17巷行駛，
      欲左轉進入涵洞往成功路1 段18巷口時，其本應注意車前
      狀況，隨時採取必要之安全措施，而依當時情形又無不能
      注意之情事，竟疏於注意，且未留意車前狀況，而撞及由
      臺北縣永和市○○路○ 段18巷欲往17項之原告，造成原告
      倒地，並受有左股骨棘粉碎性骨折等傷害。
（二）按「因故意或過失，不法侵害他人權利者，負損害賠償責
      任」、「不法侵害他人之身體、健康、名譽、自由、信用
      、隱私、貞操，或不法侵害其他人格法益而情節重大者，
      被害人雖非財產上之損害，亦得請求賠償相當之金額」，
      民法第184 條第1 項前段、第195 條第1 項分別定有明文
      。查被告上開不法行為，業已該當民法第184 條之侵權行
      為，且其係侵害原告之身體健康，原告除財產上損害外，
      亦得請求賠償相當之慰撫金。
（三）原告請求損害賠償之項目及其金額如下：
  １、財產上損害部分：
    (1)醫療費用：
      原告受傷後即至永和耕莘醫院住院治療，共計支出醫療費
      用新臺幣（下同）30,090元。
    (2)醫療用品費用：
      原告因傷住院所必須之醫療用品支出為1,570 元。
    (3)救護車費用：3,000 元。
    (4)看護費用：
      原告受有左股骨棘粉碎性骨折等傷害，無法自行處理日常
      生活事務，故必須聘請專人照護，共計支出看護費用93,7
      00元。
    (5)申請外勞費用：
      原告配偶李宗田因患有嚴重巴金森氏症，行動困難需人全
      天候照護，原告於受傷前之工作為親自照顧原告配偶李宗
      田，現因遭被告撞傷至無法照顧原告配偶李宗田，故需另
      行申請外籍勞工照顧，共計支出25,340元。
    (6)外籍勞工薪資：
      原告自96年9 月中旬開始雇用之外籍勞工至今5 個月，又
      因原告受傷無法繼續照顧原告配偶李宗田，爰請求2 年之
      外籍勞工薪資為508986元。
    (7)綜上所述，原告所受財產上之損害，扣除原告已受領強制
      責任保險金額56,190元，原告實際受損害為606,496 元。
  ２、非財產上損害部分：
      原告受傷後即無法工作，心理所受之煎熬絕非外人所能知
      悉，故原告除身體上之傷害外，實則心理上亦受嚴重創傷
      ，爰依法向被告酌請精神慰撫金300,000 元。
（四）聲明：被告應給付原告906,496 元，及自刑事附帶民事訴
      訟起訴狀繕本送達翌日起至清償日止，按年息5%計算之利
      息。
二、被告則以下開情詞置辯：
（一）緣被告於96年7 月13日上午10時20分許駕駛6959-FK 號牌
      自小客車，行經臺北縣永和市○○路○ 段橋下涵洞，左轉
      後看見違規行走車道上之被告時，已無法閃避而撞上，案
      經臺北縣警察局交通隊研判雙方皆有疏失，被告願負過失
      責任。惟原告亦應負與有過失責任，應依民法第217 條之
      規定，減輕被告之賠償責任。
（二）對原告請求損害賠償項目及數額之爭執：
  １、看護費用及外勞薪資費用：原告請求看護費用，其標準應
      以醫師認定該傷勢是否需專人看護多久時間為限，待原告
      恢復健康行動自如後，便可勝任照顧其夫李宗田，並非原
      告所指應找外勞看護2 年之久，且原告主張外勞薪資費用
      應提出憑據。
  ２、非財產上損害：慰撫金之量定應斟酌侵權行為人與被害人
      之身分、地位、經濟狀況、加害程度等關係定之。今原告
      因事故受傷造成損失，對此事故造成原告身心傷害，被告
      深表歉意，事發至今被告坦承犯錯主動配合檢警偵查，主
      動關心原告傷勢，並無歸避責任等情事，惟原告所提賠償
      金額並不合理，致被告遭判刑拘役50天確定，被告已得到
      相對過失之制裁，目前並無能力負擔原告請求之金額。
（三）聲明：原告之訴駁回。
三、本件原告主張被告於上述時地分許，駕駛自小客車，沿臺北
    縣永和市○○路○ 段17巷行駛，欲左轉進入涵洞往成功路1
    段18巷口時，撞及由臺北縣永和市○○路○ 段18巷欲往17項
    之原告，造成原告倒地，並受有左股骨棘粉碎性骨折等傷害
    之事實，有關刑事部分，業經本院刑事庭於97年4 月29日以
    97年度交簡字第704 號判處被告罪刑在案，並經本院調卷查
    明屬實，原告並引用該項證據資料，且為被告所不爭執，是
    原告此部分主張之事實堪認為真實。
四、按因故意或過失，不法侵害他人之權利者，負損害賠償責任
    ；不法侵害他人之身體或健康者，對於被害人因此喪失或減
    少勞動能力或增加生活上之需要時，應負損害賠償責任；不
    法侵害他人之身體、健康、名譽、自由、信用、隱私、貞操
    ，或不法侵害其他人格法益而情節重大者，被害人雖非財產
    上之損害，亦得請求賠償相當之金額，民法第184 條第1 項
    前段、第193 條第1 項、第195 條第1 項前段分別定有明文
    。本件被告駕車不慎，因過失不法侵害原告之身體、健康，
    原告請求被告負損害賠償責任，於法並無不合。茲就原告請
    求之金額應否准許，分述如下：
（一）醫療費用：
      原告主張其受傷後即至永和耕莘醫院住院治療，共計支出
      醫療費用30,090元等語，業據提出天主教耕莘醫院永和分
      院醫療費用收據影本1 份為證，被告對此亦不爭執，原告
      自得請求全部之醫療費用。
（二）醫療用品、救護車費用：
      原告主張其因傷住院而需支出醫療用品費用1,570 元、救
      護車費用3,000 元等語，業據提出統一發票、救護車收費
      單影本1 份為證，被告對此等部分亦不爭執，原告自得請
      求此等部分之費用。
（三）看護費用：
      原告主張其因受有左股骨棘粉碎性骨折等傷害，無法自行
      處理日常生活事務，故必須聘請專人照護，共計支出看護
      費用93,700元等語，並據提出收據影本1 份為證，被告則
      以前開情詞置辯，則查，經本院向天主教耕莘醫院永和分
      院函詢之結果，該院係認原告為左髖骨骨折，術後行動不
      便，確實有僱請看護之必要，僱請看護期為1 個月，依其
      受傷程度無法處理日常生活事務，無法處理日常生活事務
      期間為3 個月等情，此有該院97年9 月26日耕永醫字第97
      09117 號函1 份在卷可參，則觀諸原告所提出之收據，其
      係自96年7 月14日起至同年月23日止，以每日1,900 元聘
      請看護，再自96年7 月24日起至同年8 月3 日止，以每日
      1, 290元聘請看護，又自96年8 月3 日晚上起至同年月21
      日止，以每日1,900 元聘請看護，則原告請求自96年7 月
      14日起至96年9 月22日止，分別以每日1,290 元、1, 900
      元、1, 300元之費用聘請看護，共計支出看護費用93,700
      元，即屬有據，應予准許。
（四）申請外勞費用、外籍勞工薪資：
      原告主張其配偶李宗田因患有嚴重巴金森氏症，行動困難
      需人全天候照護，原告於受傷前之工作為親自照顧原告配
      偶李宗田，現因遭被告撞傷至無法照顧原告配偶李宗田，
      故需另行申請外籍勞工照顧，共計支出25,340元；再原告
      自96年9 月中旬開始雇用之外籍勞工至今5 個月，又因原
      告受傷無法繼續照顧原告配偶李宗田，爰請求2 年之外籍
      勞工薪資為508,986 元等語，被告則以前開情詞置辯，則
      查，原告配偶李宗田確患有巴金森氏症，行動困難需人全
      天候照護乙節，業據原告提出臺灣大學醫學院附設醫院診
      斷證明書、身心殘障手冊等件附卷為憑，而原告依其受傷
      程度無法處理日常生活事務，無法處理日常生活事務期間
      為3 個月等情，有上述天主教耕莘醫院永和分院97年9 月
      26日耕永醫字第9709117 號函1 份在卷可參，是原告請求
      長期聘僱外勞所支出之申請費用、外勞薪資，尚屬無據，
      本院因認應以其本人所支出看護費用之損失之標準，始屬
      適當，是以原告主張上開期間所得請求另行聘僱看護照顧
      其配偶之損失於93,700元此數額內方屬有理由，超過此數
      額範圍者，即難認為有理由。
（五）非財產上損害部分：
      原告主張受傷後即無法工作，心理所受之煎熬絕非外人所
      能知悉，故原告除身體上之傷害外，實則心理上亦受嚴重
      創傷，爰依法向被告酌請精神慰撫金300,000 元等語，則
      按法院對於慰撫金之量定，應斟兩造之身分、地位及經濟
      狀況等關係定之（最高法院57年度臺上字第1663號判決意
      旨、74年度第9 次民事庭會議決議要旨參照），本院審酌
      本件事故致原告受有左股骨棘粉碎性骨折之傷害，參以兩
      造之社會、經濟地位，及被告之肇事責任等一切情狀，認
      為原告此部分請求應以10萬元為適當，於超過此數額部分
      ，尚無理由。
（六）綜上所述，原告得請求被告賠償之數額共為322,060 元（
      30,090元＋1,570 元＋3,000 元＋93,700元＋93,700元＋
      100,000 元＝322,060 元）。
五、再按「損害之發生或擴大，被害人與有過失者，法院得減輕
    賠償金額，或免除之」，民法第217 條第1 項定有明文。經
    查，前揭車禍係因被告未留意車前狀況，而撞及未靠邊行走
    之原告，本院審酌系爭車禍之發生原因，認為原告應自負百
    分之四十之責任，被告則應負百分之六十，則依前揭法條規
    定，自得減輕被告所應賠償之金額，則本件被告應負賠償原
    告之金額應核減為193,236 元（元以下四捨五入）。
六、又保險人依強制汽車責任保險法規定給付之保險金，視為加
    害人或被保險人損害賠償金額之一部分；加害人或被保險人
    受賠償請求時，得扣除之，強制汽車責任保險法第30條定有
    明文。查原告自承已獲得強制保險理賠金56,190元，揆諸前
    揭規定，原告請求賠償之金額，應扣除其已領取之強制汽車
    責任保險金，則扣除上開金額後，原告可得請求之金額為13
    7,046 元（193,236 元－56,190元＝137,046 元）。
七、另給付無確定期限者，債務人於債權人得請求給付時，經其
    催告而未為給付，自受催告時起，負遲延責任。其經債權人
    起訴而送達訴狀，或依督促程序送達支付命令，或為其他相
    類之行為者，與催告有同一之效力。遲延之債務，以支付金
    錢為標的者，債權人得請求依法定利率計算之遲延利息；又
    應付利息之債務，其利率未經約定，亦無法律可據者，週年
    利率為5 ％，民法第229 條第2 項、第233 條第1 項前段、
    第203 條分別定有明文。查被告係於97年3 月27日收受起訴
    狀繕本之送達，有送達回證可據，依前所述，被告應自收受
    訴狀之翌日起負遲延責任。故原告請求被告自97年3 月28日
    起至清償日止，按週年利率5 ％計算之利息，於法有據，應
    予准許。
八、從而，原告請求被告給付137,046 元，及自起訴狀繕本送達
    翌日即97年3 月28日起至清償日止，按年息5%計算之利息，
    為有理由，應予准許。原告逾此部分之請求，為無理由，應
    予駁回。
九、原告勝訴部分，判決所命給付之金額未逾50萬元，法院應依
    職權宣告原告得假執行，而被告已陳明願供擔保請求免為假
    執行，經核並無不合，爰酌定相當之擔保金額併予准許之。
十、本件事證已臻明確，兩造其餘攻擊防禦方法及所提之證據，
    經審酌後認於本判決結果不生影響，爰不一一論述，附此敘
    明。
結論：本件原告之訴為一部有理由，一部無理由，依民事訴訟法
第79條、第389 條第1 項第5 款、第392 條第2 項，判決如主文
。
中    華    民    國    98    年    1     月    16    日
                  民事第三庭    法  官  邱靜琪
以上正本係照原本作成
如對本判決上訴，須於判決送達後20日內向本院提出上訴狀
中    華    民    國    98    年    1     月    16    日
                                書記官  白俊傑


司法院資訊處製作；財團法人民間司法改革基金會備份。
